臺灣新竹地方法院刑事判決
109年度金訴字第197號
公  訴  人  臺灣新竹地方檢察署檢察官
被      告  范景晨




上列被告因違反洗錢防制法等案件，經檢察官提起公訴（109年
度偵緝字第739號），被告於準備程序中就被訴事實為有罪之陳
述，經本院告知簡式審判程序之旨，並聽取被告與公訴人之意見
後，本院合議庭裁定由受命法官獨任進行簡式審判程序，判決如
下：
    主  文
范景晨幫助犯詐欺取財罪，累犯，處拘役伍拾伍日，如易科罰金
，以新臺幣壹仟元折算壹日。
    事實及理由
一、本件犯罪事實及證據，除犯罪事實欄刪除關於洗錢部分即「
    基於掩飾特定犯罪所得之去向」之記載及證據部分補充被告
    於本院準備程序、審理時之自白、被害人郭倩瑜之調查筆錄
    、被告本案之臺灣中小企業銀行股份有限公司帳號000-0000
    0000000號帳戶開戶申請書影本及105年迄今之交易明細外，
    餘均引用檢察官起訴書之記載（如附件）。
二、論罪科刑
㈠、按刑法上之幫助犯，係對於行為人與正犯有共同之認識，而
    以幫助之意思，對於正犯資以助力，而未參與實行犯罪之行
    為者而言，如係出於幫助之意思提供助力，即屬幫助犯，而
    非共同正犯。故核被告所為，係犯刑法第30條第1項前段、
    第339條第1項之幫助詐欺取財罪。被告基於幫助之犯意而為
    本案犯行，為幫助犯，爰依刑法第30條第2項規定減輕其刑
    。又被告前因犯公共危險案件，經本院以107年度交簡上字
    第14號判處有期徒刑3月確定，於107年8月15日易科罰金執
    行完畢，有臺灣高等法院被告前案紀錄表在卷可佐，其受有
    期徒刑執行完畢後，於5年以內故意再犯本案有期徒刑以上
    之罪，為累犯，惟依司法院釋字第775號解釋所闡釋之意旨
    ，構成累犯者苟不分情節，基於累犯者有其特別惡性及對刑
    罰反應力薄弱之立法理由，一律加重最低本刑，將可能致生
    行為人所受之刑罰超過其所應負擔罪責之情而不符罪刑相當
    原則。查被告構成累犯之前案係公共危險案件，考量被告本
    案所犯之幫助詐欺取財罪名、犯罪類型與前案均不相同，故
    經裁量後，認本案若予加重將可能致生行為人所受之刑罰超
    過其所應負擔罪責之情而不符罪刑相當原則加重其刑，爰不
    加重其刑。
㈡、至就檢察官原認被告前揭提供帳戶之行為亦觸犯洗錢罪嫌部
    分：
    按最高法院刑事大法庭於109年12月16日以108年度台上大字
    第3101號裁定以：行為人提供金融帳戶提款卡及密碼予不認
    識之人，非屬洗錢防制法第2條所稱之洗錢行為，不成立同
    法第14條第1項一般洗錢罪之正犯；如行為人主觀上認識該
    帳戶可能作為收受及提領特定犯罪所得使用，他人提領後即
    產生遮斷資金流動軌跡以逃避國家追訴、處罰之效果，仍基
    於幫助之犯意而提供，應論以幫助犯同法第14條第1項之一
    般洗錢罪。然依本案卷附證據，尚無法認定被告主觀上認識
    其所提供之帳戶可能作為收受並提領特定犯罪所得使用，而
    產生掩飾或隱匿特定犯罪所得之來源、去向及所在之結果，
    難認構成幫助犯洗錢防制法第14條第1項之一般洗錢罪，從
    而依上說明，本案尚無從就被告之行為評價為洗錢行為，故
    起訴書此部所指，自屬誤會。檢察官於本院審理中就此誤載
    部分既予更正刪除，本院爰不另行處理，併此敘明。
㈢、爰審酌被告明知近年來國內多有詐欺犯案，均係使用人頭帳
    戶以作為收受不法所得款項之手段，竟仍逕為提供銀行帳戶
    資料，助長詐欺惡行，對於社會秩序之擾亂不言而喻；惟念
    被告犯後坦承犯行，態度尚可；兼衡被告高中畢業之教育程
    度、需扶養中度殘障之胞姐及住安養院之老父之家庭經濟狀
    況，暨其犯罪之動機、目的、手段等一切情狀，量處如主文
    所示之刑，並諭知易科罰金之折算標準，以資警惕。
據上論斷，應依刑事訴訟法第273條之1第1項、第299條第1項前
段、第310條之2、第454條第2項，判決如主文。
本案經檢察官王遠志提起公訴，檢察官邱宇謙到庭執行職務。
中    華    民    國  110     年    1    月    19     日
                  刑事第九庭  法  官  卓怡君
以上正本證明與原本無異。　　　　　　　　　
如不服本判決應於收受本判決後20日內向本院提出上訴書狀，上
訴書狀應敘述具體理由。上訴書狀未敘述上訴理由者，應於上訴
期間屆滿後20日內補提理由書狀於本院（均須按他造當事人之人
數附繕本）「切勿逕送上級法院」。
中　　華　　民　　國　　110 　年　　1 　　月　　19　　日
                              書記官  胡家寧
附錄本案論罪科刑法條全文：
刑法第339條
意圖為自己或第三人不法之所有，以詐術使人將本人或第三人之
物交付者，處五年以下有期徒刑、拘役或科或併科五十萬元以下
罰金。
以前項方法得財產上不法之利益或使第三人得之者，亦同。
前二項之未遂犯罰之。
【附件】
臺灣新竹地方檢察署檢察官起訴書
                                    109年度偵緝字第739號
　　被　　　告　范景晨　男　32歲（民國00年0月0日生）
　　　　　　　　　　　　住新竹縣○○鄉○○路00巷00弄00號
                        居新竹縣○○鄉○○○巷00弄00號
　　　　　　　　　　　　國民身分證統一編號：Z000000000號
上列被告因違反洗錢防制法等案件，業經偵查終結，認應提起公
訴，茲將犯罪事實及證據並所犯法條分敘如下：
        犯罪事實
一、范景晨前因公共危險案件，經臺灣新竹地方法院以107年度竹
    北交簡字第62號判決判處有期徒刑3月確定，並經同法院以1
    07年度交簡上字第14號駁回上訴確定，於民國107年8月15日
    易科罰金執行完畢。詎其猶不知悔改，可預見將金融帳戶資料交
    付他人使用，可能因此幫助他人從事詐欺行為而用以處理詐騙
    之犯罪所得，致使被害人及警方一時追查無門，竟不違背其
    本意，基於掩飾特定犯罪所得之去向及幫助他人詐欺取財之
    不確定故意，於108年7月間，在新竹縣湖口鄉某統一超商，
    將其所有之臺灣中小企業銀行股份有限公司（下稱臺灣中小
    企業銀行）帳號000-00000000000號之帳戶存摺及金融卡，
    寄交予真實姓名年籍不詳之詐欺集團成員收受，並以Line通訊
    軟體告知密碼，而容任他人作為詐欺取財之犯罪工具。嗣該
    詐欺集團成員取得上開帳戶資料後，即共同意圖為自己不法
    之所有，先以范景晨所有之上開臺灣中小企業銀行帳戶申辦
    一卡通票證股份有限公司(下稱一卡通公司)之帳號00000000
    00號電子支付帳戶(下稱一卡通帳戶)，而開通以上開電子支
    付帳戶收受實體帳戶儲值款項之服務成為會員，再於108年7
    月19日18時40分許，冒充「BOOKING」網站客服人員撥打電
    話與郭倩瑜，對郭倩瑜佯稱因作業疏失，多刷了12筆訂房費
    用，須至金融機構自動櫃員機取消交易云云，致郭倩瑜陷於
    錯誤，於同日20時35分許、20時50分許及21時9分許，匯款
    新臺幣(下同)4萬9,908元、3萬6,123元及4萬9,901元至聯邦
    商業銀行股份有限公司帳號000-000000000
    10186號、000-00000000000000號及000-00000000000000號
    之虛擬帳戶內，而儲值共計13萬5,932元至綁定上開范景晨
    所有之臺灣中小企業銀行實體帳戶之一卡通帳戶。嗣郭倩瑜
    發覺受騙報警處理，始循線查悉上情。
二、案經臺北市政府警察局萬華分局報告臺灣臺北地方檢察署陳
    請臺灣高等檢察署檢察長核轉本署偵辦。
        證據並所犯法條
一、證據清單及待證事實：
編號 證據名稱 待證事實  ㈠ 被告范景晨於偵查中之自白。 證明全部犯罪事實。  ㈡ 證人郭倩瑜於警詢中之證述。 佐證上開犯罪事實。  ㈢ 被告所有之臺灣中小企業銀行帳戶基本資料及交易明細資料、一卡通公司虛擬帳號與綁定銀行帳號對照資料、以被告名義申請之一卡通帳戶交易明細資料。 佐證上開犯罪事實。 
二、核被告所為，係違反洗錢防制法第2條第2款而犯同法第14條
    第1項之洗錢罪嫌及刑法第339條第1項、第30條第1項之幫助
    詐欺取財罪嫌。被告以一提供帳戶之行為，同時涉犯上開2罪
    名，為想像競合犯，應依刑法第55條規定從一重之洗錢罪處
    斷。又被告曾受有期徒刑之執行完畢，有本署刑案資料查註紀
    錄表附卷可參，其於5年以內故意再犯本件有期徒刑以上之罪，
    為累犯，請依刑法第47條第1項規定加重其刑。
三、依刑事訴訟法第251條第1項提起公訴。
　　此　致
臺灣新竹地方法院
中　　華　　民　　國　 109　　年　　10　　月　　21　　日
                              檢　察　官　王遠志
本件證明與原本無異
中　　華　　民　　國　 109　　年　　11　　月　　9 　　日
                              書　記　官  曾佳莉
所犯法條
刑法第339條
意圖為自己或第三人不法之所有，以詐術使人將本人或第三人之
物交付者，處 5 年以下有期徒刑、拘役或科或併科 50 萬元以
下罰金。
洗錢防制法第14條
有第二條各款所列洗錢行為者，處 7 年以下有期徒刑，併科新
臺幣 5 百萬元以下罰金。